臺灣臺北地方法院刑事判決　　　　　　　　　　　　　九十三年度訴字第一四九號
　　公　訴　人　臺灣臺北地方法院檢察署檢察官
　　被　　　告　乙○○
右列被告因偽造文書案件，經檢察官提起公訴（九十二年度偵緝字第一三二八號），
本院判決如左：
    主  文
乙○○無罪。
    理  由
一、公訴意旨略以：被告乙○○原係己○○擔任負責人之開登利興業有限公司（以下
    簡稱開登利公司）股東，因開登利公司所營事業未包含就業服務業，己○○與被
    告乃與睿森國際有限公司（以下簡稱睿森公司）負責人戊○○洽談，經戊○○同
    意授權己○○及被告全權代表睿森公司處理越南外籍漁工引進簽約事宜，詎被告
　　竟基於概括犯意，自民國八十九年十月三日起至九十年九月間止，連續多次在越
    南胡志明市，向越南西貢石油勞務公司（以下簡稱石油公司）佯稱係睿森公司董
    事長，代表睿森公司與石油公司簽訂供應勞工契約書，並於契約書上盜用睿森公
    司之印章及以董事長名義於契約書上簽名後行使之，使石油公司依約供應勞工，
    另連續多次於僱主授權書上偽造睿森公司及戊○○之印章而行使之，藉以辦理越
    南勞工來臺申請手續而行使之，足生損害於睿森公司及石油公司，嗣被告於接收
    越南勞工來臺後未依約給付石油公司仲介費，經石油公司向我國駐越南代表處轉
    行政院勞工委員會通知睿森公司，始悉上情，因認被告涉有連續行使偽造私文書
    之犯嫌。
二、本件被告之住居所固非位在本院轄區，且起訴書所指被告行使偽造供應勞工契約
    書之地點亦係在越南胡志明市，然起訴書所指被告涉嫌連續偽造僱主授權書並行
    使之犯嫌部分，經查該雇主授權書係向駐臺北越南經濟文化辦事處申請文件驗證
    時行使，且臺北越南經濟文化辦事處係位在臺北市○○區○○路六五號三樓等情
    ，有行政院勞工委員會九十三年七月五日勞職外字第０九三００二八九一二號函
    、各國駐華大使館、商務辦事處及旅遊推展機構報表等在卷可稽，是本件本院自
    有管轄權，先此敘明。
三、按犯罪事實應依證據認定之，無證據不得認定犯罪事實，又不能證明被告犯罪者
    ，應諭知無罪之判決，刑事訴訟法第一百五十四條第二項、第三百零一條第一項
    分別定有明文。次按，刑事訴訟法第二百六十六條規定起訴之效力不及於檢察官
    所指被告以外之人，即所謂「起訴對人之效力」，同法第二百六十四條第二項第
    一款規定起訴書應記載被告之姓名、性別等資料或其他足資辨別之特徵，乃為確
    定審判對象之用，所謂審判對象，係指檢察官對之實施偵查及提起公訴、指為刑
    罰權對象之人，於審判對象確定後，縱令嗣後依卷證資料及調查證據之結果，而
    可確信起訴書所指審判對象並非真正犯罪行為之人（如頂替等情形），此時因該
    審判對象並無錯誤之處，並非藉由更正被告所能補救，自應就起訴書所指被告之
    人為無罪之判決，最高法院七十年臺上字第一０一號判例、八十六年臺上字第六
    九四九號、九十年臺非字第八二號、九十一年臺上字第二二二一號判決意旨可資
    參照。
四、訊據被告堅詞否認有何偽造文書犯行，辯稱：伊於八十八年、八十九年間係擔任
    計程車司機及撿骨師等工作，從未任職於天外天國際股份有限公司（下稱天外天
    公司）或開登利公司，亦從未去過越南，不認識己○○、戊○○、甲○○等人，
    未曾在睿森公司與石油公司之供應勞工契約書、雇主授權書上以睿森公司董事長
    名義簽名，伊懷疑是伊同鄉丁○○借用伊名義出國並為本件起訴書所指之犯行等
    語。
五、檢察官認被告有公訴意旨所指犯行，無非係以：證人即睿森公司負責人戊○○、
    睿森公司職員丙○○、天外天公司負責人己○○、天外天公司員工甲○○之證述
    ，卷附睿森公司營利事業登記證、公司執照及私立就業服務機構許可證影本、行
    政院勞工委員會九十一年五月十日勞職外字第０九一００一七六０八號函附我國
    駐越南代表處函轉越南石油公司與被告乙○○簽立之供應勞工契約書影本、越南
    勞工至臺灣定期工作文件審核申請書、雇主授權書影本、睿森公司授權書二紙、
    天外天公司登記資料、被告之入出境資料、航空公司英文代號表、航機班機時課
    表等為其論據。經查：
    (一)睿森公司於九十一年五月廿一日，向臺灣臺北地方法院檢察署對「乙○○」之
      人提出本件偽造文書之告訴，然告訴人並未明確陳述乙○○之年籍資料，經分
      為九十一年度他字第三一八三號案件偵查，於該案件偵查中檢察官多次依照告
      訴人所陳報之「乙○○」住址臺北市○○○路○段一０三號五樓（實為天外天
      公司之地址）傳訊「乙○○」，亦無「乙○○」之人出面應訊或接受調查，臺
      灣臺北地方法院檢察署檢察官嗣調取天外天公司之變更登記事項卡，確認該公
      司股東「乙○○」其人之年籍資料（實即為被告之年籍資料），並以年籍資料
      已明為由簽分偵案（九十二年偵字第九六七九號），並向被告之臺北縣萬里鄉
      萬里村瑪鍊頂六二號
      緝字第二四六二號對被告發佈通緝，並於九十二年七月廿七日經臺北市政府警
      察局萬華分局緝獲，臺灣臺北地方法院檢察署再分為九十二年偵緝字第一三二
      八號案件偵查，於該案件偵查中，被告先後於九十二年七月廿七日、八月十四
      日、八月廿六日、十一月十三日接受檢察官之訊問，其間均否認有何告訴意旨
      所指犯行，並為與本院審理時相同之辯詞，嗣檢察官提起本件公訴時，即將被
      告上開辯詞作為認定犯罪證據之一（見起訴書證據清單編號十所載），是本件
      檢察官實施偵查、提起公訴、指為刑罰權對象而為審判對象之人，即為本件被
      告無疑。
    (二)公訴意旨固以上開證據，謂被告有連續行使偽造私文書之罪嫌，然其中關於人
      之證據方法中，證人丙○○、甲○○均未曾於警、偵訊時指認渠所證述之「乙○○」是否即為本件被告，證人甲○○於本院審理中更明確證稱不認識在庭被
      告或「乙○○」之人，並於偵訊及本院審理中證稱於其任職天外天公司期間，
      未曾見過「乙○○」之人等語明確（見偵緝卷第三十頁、本院九十三年八月十
      日審理筆錄），另證人戊○○亦證述：證人丙○○為睿森公司之前任經理，丙○○不認識伊所指述之「乙○○」其人等語明確（見本院九十三年八月十日審
      理筆錄）；證人己○○、戊○○於偵查中則曾就被告是否為渠等所證述之「乙○○」一節接受訊問，其中曾與該「乙○○」共同投資開登利公司之證人己○○於九十二年九月四日、九月二十三日兩次於被告未到庭之偵訊中，指認被告
      於本件通緝緝獲時所拍攝之半身照片，其均證稱：「（（提示林照片）是否此
      人？）不是。」「（（提示被告乙○○照片）是否此人？）不像，乙○○當時
      是公司股東。」等語（見偵緝卷第三十頁、第卅四頁），至證人戊○○固於偵
      訊中證稱：「（（提示林照片）是否此人？）應該是，我之前一直是與己○○
      聯絡。」「（是否庭上之人（按指在庭之被告）？）是的。在鄧（按指己○○
      ）的辦公室，只見過一次。」等語（見偵緝卷第三十頁、第四十一頁），而曾
      明確證稱被告即係所證述之「乙○○」，然證人戊○○前於偵訊時則明確證稱
      ：「我完全不認識乙○○，我都是跟己○○接洽。」「我是授權己○○，我沒
      有見過乙○○本人。」等語（見他卷第一七０頁、偵卷第十頁），與前開證言
      顯有矛盾，是證人戊○○究竟有無見過所證述之「乙○○」之人，而得作為其
      指認被告之基礎，自非無疑；本院審理中，因被告一再辯稱其從未曾出境，否
      認前揭入出境資料、航空公司英文代號表、航機班機時刻表為其出境之紀錄，
      經向外交部領事事務局調取乙○○之普通
      分證影本（含
      被告庭呈之
      ，有勘驗筆錄可稽（見本院九十三年十月十四日審理筆錄），又上開普通
      申請書照片欄，另黏貼有一不詳男子之照片，經本院傳訊證人己○○及戊○○
      以當庭指認被告，其中證人己○○明確證稱：「（你所謂股東乙○○有無在庭
      ？）沒有。（那個乙○○是否在庭被告？）不是，我所說的乙○○比較高，有
      一七五公分以上，他自稱是乙○○，他的身材也比較胖。在庭被告真的不是我
      所說的乙○○，相差蠻大。」等語（見本院九十三年八月十日審理筆錄），證
      人戊○○雖先證稱：「（你有無見過乙○○？）我在己○○公司有見過乙○○
      一次。（既然你有見過乙○○，在庭被告乙○○是否有在場？）有。（你在己○○辦公室看到的人是否為在庭被告？）我確定。」等語，然本院再提示上揭
      普通
      。（可否確定在庭被告即為你所知道的乙○○？）時間過了很久，我能確定的
      就是我看到的人是
      在庭被告？）不能，我只能確定我所說的乙○○就是在
      。」等語（同上審理筆錄），經傳訊證人丁○○到庭後，證人戊○○於被告及
      證人丁○○均在庭之情形下，更明確證稱：「（哪一位是你所謂的乙○○？（
      當庭指認））是著白衣服的那位（按即丁○○）。我確定當時的乙○○是在庭
      的丁○○。乙○○與本案無關，我可以不用告他。」等語（見本院九十三年十
      月十四日審理筆錄），是縱令證人戊○○確曾見過所指「乙○○」本人，然被
      告並非所指「乙○○」之人，可堪認定；又案外人丁○○於本院傳訊前，即具
      狀自首謂於八十二年間因經商失敗，遭法院判刑詐欺確定，為能繼續從事引進
      外勞之工作，始以新台幣（下同）三十萬元及後續每月五千至一萬元之代價，
      徵得被告同意使用被告身分辦理
      月十三日自首狀一份在卷可稽，其於本院訊問中亦證稱：「（（提示
      書並告以要旨）第一張是否你的照片？是否你去申請的？）第一張是我的照片
      沒有錯，但是
      、六年間去申請的。我在八十五、六年間開三家仲介公司，公司週轉不靈，向
      地下錢莊借錢，我出國帶客戶到國外，我回來後，發現所有資產都被拍賣掉了
      ，我的證件都無法使用，但是我還有許多業務要處理，我想用乙○○的身分可
      以出國，我有跟乙○○說，我要用他身分證去申請
      錦竹有答應，這是在八十四、五年間的事情，我有給乙○○現金十萬元，我有
      去自首。」等語明確（見同上審理筆錄），其中就被告有無事前同意將其身分
      證借予證人丁○○以申請
      證人丁○○業已明確證稱：「（這個乙○○有無與睿森公司接觸？）沒有任何
      接觸，他完全不知道我與睿森公司的任何事情，乙○○與睿森公司完全無關，
      我只是借他的名字出國而已。（（提示他卷第二十七頁並告以要旨）這份契約
      書上的乙○○簽名是否你所為？）是我簽的。（在供應勞工契約書、僱主授權
      書上你所簽的乙○○的簽名，有無得到乙○○的授權？）我沒有跟他這樣約定
      ，他沒有授權我在契約書、授權書上簽他的名字。」等語（見同上審理筆錄）
      明確，是本件起訴書所指連續行使偽造私文書犯嫌，實係證人丁○○使用被告
      名義而為，且無何積極證據足認被告就上開犯嫌係與丁○○基於共同犯意後推
      由丁○○為之，檢察官遽指被告即為所指連續行使偽造私文書犯嫌之「乙○○
      」，實有誤會。
六、綜上所述，被告雖為本件審判之對象，然起訴書所指連續行使偽造私文書罪嫌，
    實係證人丁○○以被告名義而為，並無何積極證據足認被告有起訴書所指之連續
    行使偽造私文書犯行或與丁○○基於共同犯意後推由丁○○為之，不能證明被告
    犯罪，依前開說明，自應為被告無罪之諭知。
據上論斷，應依刑事訴訟法第三百零一條第一項，判決如主文。
本案經檢察官許祥珍到庭執行職務
中　　　華　　　民　　　國　　九十三　　年　　　十　　　月　　二十八　　日
                                      臺灣臺北地方法院刑事第十二庭
                                          審判長法  官  沈君玲
                                                法  官  胡宏文
                                                法  官  張永宏
右正本證明與原本無異。
如不服本判決，應於判決送達後十日內，向本院提出上訴狀。
                                                書記官  楊灥
中　　　華　　　民　　　國　　九十三　　年　　　十　　　月　　二十八　　日
